臺灣高等法院花蓮分院刑事判決　　　　　　　 九十三年度上更（二）字第四號
　 上　訴　人　臺灣花蓮地方法院檢察署檢察官
　 被　　　告　甲○○
　 選任辯護人　余道明律師
右列上訴人因被告違反著作權法等案件，不服臺灣花蓮地方法院八十六年度訴字第四
四二號中華民國八十八年六月二十九日第一審判決（起訴案號：臺灣花蓮地方法院檢
察署八十六年度偵字第一四一一、二三九四、二四六三、二四七三、二八○二、二九
五二、三五七四號），提起上訴，經判決後由最高法院第二次發回更審，本院判決如
左：
    主  文
上訴駁回。
    理  由
一、公訴意旨略以：林文昌夥同其妻黃惠玉、甲○○、黃蔡春秀（黃惠玉之母）、劉
    素月（黃惠玉之遠親）、蔡陳美樺（原名蔡陳驚，劉素月之婆婆）等人，共同基
    於犯意之聯絡，經營ＫＩＳＳ公司，製作ＫＩＳＳ音樂特刊，未經授權竟擅自重
    製台灣滾石唱片股份有限公司等公司所發售享有著作權之時尚流行國內外著名歌
    曲，並標榜「原曲原唱原音」為販售重點，從事販賣盜版錄音帶，致使黃雅玲、
    林憶芸、劉昆憲、古秀玲等人，誤信所售者為原版錄音帶，而陷於錯誤，出資郵
    購ＫＩＳＳ公司所販售之盜版錄音帶，林文昌等人並以之為常業。渠等犯罪詳情
    ，係由林文昌、黃惠玉等人先夥同甲○○，於民國（下同）八十二年六月十九日
    ，在高雄縣境內，以甲○○名義，申請高雄郵政第一○一號信箱及郵政撥帳號0
    000000─○；嗣又於八十四年七月二十五日，由劉素月陪同蔡陳美華，至
    郵局以蔡陳驚名義開設高雄縣鳳山郵政第一○六號信箱及郵政劃撥帳號0000
    000；林文昌並按月支付四萬元予蔡陳美樺花用；另又於八十五年七月一日，
    夥同黃蔡春秀，以其名義開設高雄郵政二九之一○八號信箱，00000000
    號郵政劃撥帳號；之後，再以每月四萬元之代價，由黃惠玉陪同劉素月至郵局，
    以劉素月名義，開設花蓮郵政十九之二十九號信箱及郵政劃撥帳號000000
    00，劉素月又受林文昌之指示，於八十六年一月十一日至高雄縣鳳山郵局，親
    自開設高雄郵政第一○六號信箱及郵政劃撥帳號00000000，作為銷售盜
    版錄音帶之客戶匯款之用，共計詐得新台幣（下同）一億一千六百六十二萬八千
    七百六十九元。因認甲○○共同涉犯著作權法第九十四條之罪及刑法第三百四十
    條之常業詐欺罪嫌。
二、公訴人認定被告甲○○涉犯上開罪嫌，無非以右開事實業據告訴人滾石公司等指
    訴歷歷；又被告開設之郵政劃撥帳戶，確實為林文昌販賣盜版錄音帶之用，業經
    證人古秀玲於偵查中證稱屬實；甲○○雖辯稱該帳戶係供販賣內衣褲所設，然迭
    經訊問均無法提出販售內衣褲任何資料，以供查證為主要論據。
三、訊據被告甲○○堅決否認有參與被告林文昌等之犯罪行為，辯稱：八十二年間，
    林文昌找我合夥做女用內衣買賣生意，他負責開發客戶，要我負責開一個帳戶，
    供客戶郵購匯款之用，而帶我去郵局開戶，印章是林文昌去刻的，開完戶以後存
    摺及印章由他拿走，過了幾天，他要我出五十萬元，我沒有錢就退出，當時疏忽
    沒有想到把存摺及印章拿回來，我從來沒有做過林文昌之員工，不知他在販賣盜
    版的錄音帶，也不知所開設之郵政劃撥帳戶事後為林文昌所使用，提款單的筆跡
    不是我的，也不是我提款的等語。
四、經查：
（一）由已判決確定之林文昌於本案偵審中之自白，及證人古秀玲於偵查中之證言，
      暨郵政儲金匯業局八十六年八月二十二日劃字第三八三號函所檢送之被告郵政
      劃撥0000000號帳戶八十二年十月二十八日、八十三年一月八日之提款
      單影本各十件、八十三年三月二日提款單影本一件（偵字第二九五二號卷第一
      四○至一四三頁；偵字第二三九四號卷二第一三一、一三二頁），固可證明被
      告上開帳戶在八十二、三年間，係供林文昌等人販賣盜版錄音帶郵購客戶匯款
      之用，惟被告是否有共同參與販賣盜版錄音帶詐取郵購款項，仍須有積極事證
      加以證明，始能認定。
（二）共同被告林文昌於警詢時固供稱被告是伊於八十四年三、四月間，在鳳山市瑞
      豐市場經營郵購業務時請的員工，惟於同日警詢及偵查中亦供稱被告只有在我
      上班一個多星期而已就離職了（偵字第二九五二號卷第五十一、五十四頁）。
      則被告於短短一個多星期內是否能夠知悉林文昌所販賣的錄音帶係屬盜版，尚
      有疑義；且被告縱使知悉林文昌販賣盜版錄音帶，惟其僅工作一個多星期即離
      職，足見其非必有參與犯罪之意思。又林文昌於警詢及偵查中供陳八十二年時
      是伊找被告合夥做內衣褲生意，被告之帳戶是伊帶被告去開的，開戶目的用在
      做內衣褲生意，郵政信箱第一０一號租用申請書上聯絡電話（０七）0000
      000是伊岳父黃金山的電話，後來被告沒錢就作罷，所以本案與被告無關等
      語（偵字第二九五二號卷第五十五、九十二、九十三頁）。另於警詢時復供稱
      伊以蔡陳驚、劉素月做為人頭，每月有給她們每個人大約三、四萬元之佣金，
      黃蔡春秀是伊岳母，所以就沒有給予她等語（偵字第二三九四號卷一第四十八
      、五十一頁）。既然被告未如蔡陳驚、劉素月每月領有三、四萬元之人頭帳戶
      佣金，足見被告就林文昌嗣後使用其先前開設之帳戶供郵購客戶匯款，未必知
      情。再本院就被告當庭書寫之「壹拾壹萬元」「鳳山」等字，與提款單上之筆
      跡加以比對結果，筆順、間架及結構等均不相符，亦難認定自被告上開帳戶提
      款之人乃被告本人。是在無積極證據足資證明被告確知林文昌使用該帳戶從事
      非法販賣盜版錄音帶之用之情況下，如僅以被告上開帳戶由林文昌等人使用，
      及無法提出販售內衣褲任何資料，以供查證，即推論被告與林文昌共同犯罪，
      亦屬牽強。
五、綜上所述，公訴人所指被告涉犯之上開罪嫌，均不能證明。原審因而為為被告無
    罪之判決，尚無不當。檢察官上訴指摘原判決此部分不當，求予撤銷改判，為無
    理由，應予駁回。
據上論斷，應依刑事訴訟法第三百六十八條，判決如主文。
本案經檢察官翟光軍到庭執行職務。
中      華      民      國      九十四      年      三      月    一    日
                                  審判長法官  吳  鴻  章
                                        法官  蔡  勝  雄
                                        法官  林  慶  煙
右為正本證明與原本無異。
如不服本判決，應於判決送達後十日內向本院提出上訴狀。其未述理由者，並應於
提出上訴狀後十日內向本院補提理由狀(須附繕本)。
                                      書記官  陳  萬  山
中      華      民      國      九十四      年      三    月    一      日
